【裁判字號】    98,重上更(三),48
【裁判日期】    981110
【裁判案由】    偽造文書
【裁判全文】
臺灣高等法院刑事判決          98年度重上更（三）字第48號
上  訴  人  臺灣臺北地方法院檢察署檢察官
被      告  丁○○
選任辯護人  陳麗真律師
被      告  丙○○
            乙○○
上列上訴人即檢察官因被告等偽造文書案件，不服臺灣臺北地方
法院87年度訴字第1903號，中華民國89年10月30日第一審判決（
起訴案號：臺灣臺北地方法院檢察署86年度偵字第27870 號），
提起上訴，經本院判決後，由最高法院第三次發回更審，本院更
為判決如下：
    主  文
原判決撤銷。
丁○○共同行使偽造私文書，足以生損害於他人，處有期徒刑拾
月，減為有期徒刑伍月，如易科罰金，以銀元參佰元即新臺幣玖
佰元折算壹日；於民國85年10月15日總價款新臺幣捌仟萬元之不
動產買賣契約書上立約人賣主（乙方）欄內所偽造之「戊○○」
署名壹枚沒收。
丙○○共同行使偽造私文書，足以生損害於他人，處有期徒刑拾
月，減為有期徒刑伍月，如易科罰金，以銀元參佰元即新臺幣玖
佰元折算壹日；於民國85年10月15日總價款新臺幣捌仟萬元之不
動產買賣契約書上立約人賣主（乙方）欄內所偽造之「戊○○」
署名壹枚沒收。
乙○○共同行使偽造私文書，足以生損害於他人，處有期徒刑捌
月，減為有期徒刑肆月，如易科罰金，以銀元參佰元即新臺幣玖
佰元折算壹日；於民國85年10月15日總價款新臺幣捌仟萬元之不
動產買賣契約書上立約人賣主（乙方）欄內所偽造之「戊○○」
署名壹枚沒收。
    事  實
一、丙○○前於民國（下同）84年間，因違反動產擔保交易法案
    件，經臺灣臺北地方法院以84年度易字第6063號判處拘役50
    日確定，於85年1月18日易科罰金執行完畢（於本案不構成
    累犯）。
二、緣戊○○因積欠聯邦商業銀行南京東路分行（下稱聯邦銀行
    ）借款未還，經該行於85年9 月間，聲請臺灣臺北地方法院
    將其所有坐落於臺北市○○區○○段3 小段200 地號土地及
    其上門牌號碼為臺北市○○○路380 號1 樓建物強制執行，
    並以底價8180萬元（土地部分為4330萬元，建物部分為3850
    萬元）訂於85年10月16日拍賣（強制執行案號：85年度民執
    荒字第10379 號）。戊○○為免上開土地建物遭法院以低價
    拍賣，於拍賣日期前之85年9 月間，透過友人乙○○之居間
    介紹，覓得欲購買上開房地之金主丁○○，經雙方多次商談
    議價，議定買賣總價金為新臺幣（下同）1 億2 千萬元。迄
    85 年10 月15日，由戊○○之夫施宣賢代戊○○與丁○○簽
    立買賣契約，約定除由丁○○以其中部分價金8 千萬元代為
    清償戊○○上開積欠聯邦銀行之債務外，餘款（4 千萬元）
    應分4 期給付，丁○○並於當日簽發2 紙付款人為臺灣土地
    銀行信義分行、面額各500 萬元共計1 千萬元之支票（支票
    號碼分別為：CT0000000 號、CT0000000 號）以支付頭期款
    。嗣因丁○○認上開買賣契約未將土地、房屋之價金分別列
    出，日後恐生滋擾，乃於85年10月16日，由乙○○及代書丙○○陪同，與戊○○及其夫施宣賢相約於聯邦銀行重新簽訂
    買賣契約，載明上開土地、建物之價金分別為9 千萬元、3
    千萬元（買賣總價金仍為1 億2 千萬元不變），而簽約用印
    款2 千萬元中之1 千萬元則以上開2 紙面額各500 萬元之支
    票抵充，並由戊○○親自在該契約之簽收紀錄欄內簽名確認
    ，另1 千萬元則充作上開由丁○○代償戊○○積欠聯邦銀行
    8 千萬元債務款之一部，餘款另分3 期給付，並約定若戊○○未能於85年11月20日前清償並塗銷以上開土地、建物設定
    第二順位予甲○○之400 萬元最高限額抵押權，則由丁○○
    代償，代償之金額、墊繳之稅金及其他必要費用應自上開買
    賣價金尾款500 萬元中扣除。丁○○、戊○○及其夫施宣賢
    並於85年10月16日與聯邦銀行簽訂乙份協議書，約定丁○○
    以購買上開土地、建物之「『部分價款』計8 千萬元」代償
    戊○○積欠聯邦銀行之債務，聯邦銀行於丁○○代償1 千萬
    元後，則向臺灣臺北地方法院撤銷強制執行程序，丁○○並
    應於85年12月15日前另行代償1 千萬元，餘6 千萬元則由丁○○以上開土地、建物設定首順位抵押權為擔保向聯邦銀行
    申請貸款抵充之（按：戊○○另曾與聯邦銀行簽訂債務承擔
    契約書，聯邦銀行同意戊○○對於該行所負共計8 千萬元之
    借款債務由丁○○承擔，戊○○則脫離原債權債務關係，原
    以上開土地、建物設定之抵押權仍然存在，且戊○○、丁○○須及時辦理債務人變更登記）。嗣戊○○、丁○○於向聯
    邦銀行辦妥上開債務承擔手續，戊○○並於86年1 月9 日將
    上開土地、建物移轉登記予丁○○所有後，因一直未能收到
    丁○○應支付之餘款（3 千萬元）而拒絕交付該房地。丁○○因不甘戊○○拒絕點交上開房地，且猶須支付聯邦銀行貸
    款利息，竟於86年1 月9 日後某日，與丙○○、乙○○共同
    基於偽造私文書復持以行使之犯意聯絡，由丙○○書寫偽造
    另一份日期為85年10月15日、買賣總價金為8 千萬元之買賣
    契約，虛偽記載：該契約成立同時，丁○○支付予戊○○之
    定金1 千萬元由丁○○代償戊○○在聯邦銀行之借款，俾停
    止臺灣臺北地方法院之強制執行程序；85年12月15日以前丁○○再付予戊○○之1 千萬元亦由丁○○代償戊○○上開借
    款，聯邦銀行並同意撤銷假扣押程序，戊○○、丁○○雙方
    並同時履行完稅、產權移轉之手續；85年12月30日以前丁○○再付予戊○○之6 千萬元，由戊○○同意丁○○以前揭土
    地、建物向聯邦銀行貸款等不實事項，另利用其以代書身分
    承辦上開土地、建物買賣而持有戊○○所交付之印鑑章之機
    會，將戊○○之印鑑章盜蓋於該買賣總價金8 千萬元之買賣
    契約書上，並於立約人賣主（乙方）欄內偽造「戊○○」署
    名1 枚，而偽造上開不實之買賣契約書，並交由丁○○於86
    年9 月間，持以對戊○○行使主張丁○○業已依約代償並承
    擔戊○○對聯邦銀行之債務，戊○○卻未依約於85年12月15
    日點交上開不動產及塗銷第二順位抵押權，屢經催告皆不獲
    置理，致丁○○無法就系爭房地為使用收益，且每月仍須負
    擔巨額貸款利息，足證戊○○顯係施用移轉不動產所有權之
    詐術手段以免除債務並得無償使用上開不動產而獲不法利益
    云云，以作為迫使戊○○交付上開土地、建物之手段，足以
    生損害於戊○○。
三、案經戊○○訴請臺灣臺北地方法院檢察署檢察官偵查起訴。
    理  由
一、按「被告以外之人於審判外之陳述，雖不符刑事訴訟法第15
    9條之1至第159條之4之規定，而經當事人於審判程序同意作
    為證據，法院審酌該言詞陳述或書面陳述作成時之情況，認
    為適當者，亦得為證據。當事人、代理人或辯護人於法院調
    查證據時，知有刑事訴訟法第159條第1項不得為證據之情形
    ，而未於言詞辯論終結前聲明異議者，視為有前項之同意」
    ，刑事訴訟法第159條之5定有明文。查本判決所引用以下審
    判外作成之相關供述證據，公訴人、被告於本院準備程序、
    審判期日均表示無意見而不予爭執，亦未於言詞辯論終結前
    聲明異議，本院審酌上開證據資料製作時之情況，尚無違法
    不當及證明力明顯過低之瑕疵，亦認為以之作為證據應屬適
    當，而其餘所依憑判斷之非供述證據，本院亦查無有何違反
    法定程序取得之情形，且上開各該證據均經本院於審判期日
    依法進行證據之調查、辯論，被告於訴訟上之防禦權，已受
    保障，故上開證據資料均有證據能力，合先敘明。
二、本院訊據被告丁○○、乙○○均矢口否認有何偽造文書犯行
    ；被告丁○○辯稱：其與戊○○於85年10月15日所簽訂之8
    千萬元買賣契約書係由戊○○親自簽名、蓋章，並非偽造，
    至於另紙1 億2 千萬元之買賣契約書，乃為提高貸款成數及
    節稅目的而書立，系爭不動產當時之拍賣底價為8180萬，而
    伊與戊○○就系爭不動產買賣之實際交易價格就是8 千萬云
    云；被告乙○○則辯稱：伊並未居間介紹戊○○與丁○○訂
    立系爭不動產買賣契約，是戊○○於拍賣前一天自己去找丁○○購買系爭房地，當時之買賣價格就是8 千萬，戊○○與
    被告丁○○所簽訂之8 千萬元買賣契約書方屬真正，至該1
    億2 千萬元之契約書係為被告丁○○嗣後再出售上開不動產
    時得以節稅始簽訂，且此方案還是由戊○○自行提出云云。
    被告丙○○則於本院準備程序、審理期日均未到庭，亦未提
    出書狀為任何陳述；惟其於偵查、原審審理中則辯稱：系爭
    不動產買賣價金為8 千萬元，該8 千萬元買賣契約書確係告
    訴人戊○○與被告丁○○所簽訂，伊並無偽造該契約書云云
    。
三、經查：
（一）告訴人戊○○因積欠聯邦銀行借款未還，經該行於85年9
      月間聲請臺灣臺北地方法院將其所有上開系爭房地強制執
      行，並以底價8180萬元（土地部分底價為4330萬元，建物
      部分底價為3850萬元）訂於85年10月16日拍賣（強制執行
      案號：85年度民執荒字第10379 號），嗣告訴人戊○○經
      由被告乙○○之介紹，與被告丁○○達成買賣系爭土地建
      物之合意，並約定由被告丁○○代為清償戊○○積欠聯邦
      銀行之債務，俾使聯邦銀行向台灣台北地方法院撤回強制
      執行之聲請，以上等情，為被告丁○○、乙○○及丙○○
      所是認。然於85年10月15日，由戊○○之夫施宣賢代戊○○與被告丁○○簽立乙份買賣總價金為1 億2 千萬元之買
      賣契約，被告丁○○並於當日簽發2 紙付款人為臺灣土地
      銀行信義分行、面額各500 萬元共計1 千萬元之支票（支
      票號碼分別為：CT0000000 號、CT0000000 號）；嗣因被
      告丁○○認上開買賣契約未將土地、房屋之價金分別列出
      ，乃於85年10月16日，由被告乙○○及代書丙○○陪同，
      與戊○○及其夫施宣賢相約於聯邦銀行重新簽訂買賣契約
      ，載明上開土地、建物之價金分別為9 千萬元、3 千萬元
      （買賣總價金仍為1 億2 千萬元）；被告丁○○、戊○○
      及其夫施宣賢並於85年10月16日與聯邦銀行簽訂乙份協議
      書，內載第1 條：「甲方（聯邦銀行）於乙方（丁○○）
      代償1 千萬元後，撤回臺灣臺北地方法院85年度民執荒字
      第10379號強制執行程序。」，第2 條：「乙方同意以購
      買丙方（戊○○）所有位於臺北市○○區○○段3 小段20
       0地號土地暨其上林森北路380 號1 樓建號3146建物之部
      分價款計8 千萬元（內含第1 條所載之1 千萬元）代償丙
      方積欠甲方之債務。」，第3 條：「乙方履行第1 條條款
      後，應於85年12月15日前另行代償1 千萬元，餘6 千萬元
      由乙方以前條約定所列不動產設定首順位抵押權為擔保向
      甲方（原條文誤載為乙方）申請貸款抵充之。」，第4 條
      ：「乙方依前條約定履行同時，甲方應辦理撤銷假扣押程
      序。」等事實，為被告丁○○、乙○○、丙○○及告訴人
      戊○○所不爭執，且與證人即聯邦銀行副理陳傳銘及承辦
      員張育綺於偵查中結證：不動產拍賣底價為8180萬元，但
      要扣除增值稅1300萬元，嗣由告訴人戊○○與被告丁○○
      出具協議書，由丁○○代償1 千萬元，後再拿1 千萬元，
      其等再以6 千萬元由他承受此抵押貸款，戊○○與丁○○
      二人實際買賣價款並不清楚，但鄭女說將所有錢都償還銀
      行，而他償還8 千萬元，另外有第二順位4 百萬元他們自
      己解決，當初同意8 千萬元停止拍賣等情（偵字第20503
      號影卷第41頁、第43頁反面）大致相符，並有85年10月15
      日買賣總價金1 億2 千萬元之不動產買賣契約書（偵字第
      27870 號卷第16至18頁）、被告丁○○於85年10月15日所
      簽發付款人為臺灣土地銀行信義分行、面額各500 萬元之
      支票2 紙（支票號碼分別為：CT0000000 號、CT0000000
      號）（同上卷第20頁）、85年10月16日買賣總價金1 億2
      千萬元之不動產買賣契約書（偵字第20503 號影卷第133
      至139 頁）、聯邦銀行85年10月19日（85）聯南字第218
      號函（偵字第20503 號影卷第58至59頁）、臺灣臺北地方
      法院85年9 月11日北院民執荒字第10379 號拍賣公告（偵
      字第20503 號影卷第60頁）、85年10月16日被告丁○○、
      戊○○及其夫施宣賢與聯邦銀行簽訂之協議書（偵字第
      27870 號卷第62頁）附卷可稽。
（二）被告丁○○、乙○○、丙○○雖不否認上開85年10月15
      日及同年月16日之2 份買賣總價金1 億2 千萬元不動產買
      賣契約書係由被告丁○○與戊○○所簽；惟均辯稱上開總
      價1 億2 千萬元之不動產買賣契約書係為節稅而簽訂，系
      爭不動產買賣之實際交易價格為8 千萬元云云，固核與證
      人即被告乙○○之友人林明秋，於丁○○嗣後另案告訴戊○○詐欺乙案偵查中結證：「施宣賢的房子要拍賣時，曾
      來其店內找乙○○，託他找人買這房子，因銀行一定要他
      還8 千萬元，如果扣掉增值稅後，銀行拿不到8 千萬元，
      他其他的房屋也會被拍賣，乙○○就幫他找到丁○○，丁○○在拍賣當天上午去找銀行，並且替施宣賢還了8 千萬
      元，後來他們要催討房屋，在我店內，施宣賢也沒否認8
      千萬元的事。1 億2 千萬元的合約是丁○○為了向國稅局
      避稅才訂的，丁○○是純粹幫施宣賢的忙，怕被拍賣後增
      值稅要損失1 千多萬元，實際上他們的協議是8 千萬元」
      等語（偵續字第236 號影卷第16頁反面），及陪同被告丁○○、告訴人之夫施宣賢至聯邦銀行協調之乙○○之弟吳
      森聳於同案偵查中結證：事前施宣賢託伊幫他查問系爭房
      地出售價格，有人說9 千萬或1 億元是行情，但因查封中
      賣不到這個價錢，8 千萬是伊問到比較好的價錢，當時在
      銀行時施宣賢說要協助買方做比較高的價格幫對方節稅，
      但實際金額伊不知道等語（偵續字第236 號影卷第21頁反
      面、第22頁），均大致相符。被告乙○○且辯稱伊並未居
      間介紹戊○○與丁○○訂立系爭不動產買賣契約云云。
（三）承上說明，本院就本案所應審究探求者，厥為本案被告丁○○與告訴人戊○○間就上開不動產標的買賣總價究係8
      千萬元，抑或總價為1 億2 千萬元？經查：
  １、本案乃因告訴人戊○○積欠聯邦銀行債務未還，該銀行乃
      聲請台灣台北地方法院拍賣抵押標的物即上開不動產取償
      ，臺灣臺北地方法院民事執行處85年度民執荒字第10379
      號收案後，於85年9 月11日公告系爭不動產之拍賣底價為
      8180萬元（土地部分為4330萬元，建物部分為3850萬元）
      ，並訂於85年10月16日拍賣後，告訴人戊○○為免上開土
      地建物遭法院以低價拍賣受到損失，而向友人即被告乙○○表示欲將該土地建物出售，被告乙○○為估算該土地建
      物之價值，乃要求戊○○列出不動產、負債狀況明細及希
      望售價，於閱覽相關資料後即估算系爭不動產每坪單價
      160萬元，及於該明細表「可賣價」欄寫上可賣金額為1億
      3440萬元，並於85年9月30日傳真予告訴人戊○○，且表
      示被告丁○○有購買系爭不動產之意願等情，業據告訴人
      戊○○指訴綦詳，並有臺灣臺北地方法院85年9月11 日北
      院民執荒字第10379號拍賣公告（偵字第20 503號影卷第
      60頁）、被告乙○○傳真予戊○○之議價明細表（偵字第
      27870號卷第9至10頁）在卷可稽。嗣上開議價明細表經檢
      察官當庭提示後，被告乙○○於偵查中亦坦稱：85 年9月
      30日傳真予戊○○之議價明細表中以黃色螢光筆標示部分
      （即該明細表中「可賣價」欄及「淨額」〈每坪單價〉欄
      ）確實是其筆跡，當時其係與戊○○在討論系爭不動產之
      價值，時間是在拍賣之前，該拍賣係於85年9月11 日公告
      等語（偵字第20503號影卷第115頁），而其於丁○○另案
      告訴戊○○詐欺乙案偵查中亦以證人身分結證：其確有介
      紹丁○○向戊○○購買系爭不動產，並於其等訂約當時在
      場等語（偵字第20503號影卷第23頁反面），堪認告訴人
      戊○○此部分之供述，確與事實相符。被告乙○○既知悉
      系爭不動產業經臺灣臺北地方法院於85年9月11 日公告拍
      賣，猶於嗣後與戊○○議價，並標註系爭不動產每坪單價
      160萬元、可賣價為1億3440萬元，且介紹被告丁○○向戊○○購買，則被告乙○○於與戊○○議價並居間媒介訂約
      之過程中，顯已將法院之拍賣底價及系爭不動產之各種主
      客觀情況評估在內，堪認被告乙○○、丁○○於與戊○○
      簽約前，本即有意以1億3千餘萬元之價格向戊○○購買系
      爭不動產。否則，苟被告丁○○等自始即欲以接近拍賣底
      價之低價購買系爭不動產，何以被告乙○○於與戊○○議
      價過程中，所傳真之明細總價係在1億2千萬元之上，而未
      提及8千萬元左右之低價？是自臺灣臺北地方法院於85年9
      月11日就系爭不動產公告拍賣底價後，被告乙○○與戊○○議價並居間媒介訂約之過程觀之，已難認被告丁○○有
      以8千萬元購買系爭不動產之真意。且查，基於一般民間
      迷信觀念，深怕沾惹官符，遠離厄運楣頭，加以無法入內
      勘查看屋，且日後點交房屋過程冗長麻煩，存有甚多不確
      定因素，因此法拍屋拍定底價通常遠低於市價行情。告訴
      人戊○○亦基於上開考慮，憂心其所有上開土地、建物於
      拍賣過程遭賤賣受有損失，於知悉法院於85年9月11日公
      告系爭不動產之拍賣底價為8180萬元（土地部分為4330萬
      元，建物部分為3850萬元），並訂於85 年10月16日拍賣
      ，乃急於找尋買主議價，冀望賣得較法院所定拍賣底價為
      8180萬元為高之價格，遂託請友人即被告乙○○協助尋覓
      買主。茲查，法院既經公告系爭不動產之拍賣底價為8180
      萬元，如經多人競標，其拍定價格將高於所定底價。基此
      說明，衡情告訴人應不可能急於法院所定拍賣日期85年10
      月16日前1日即同年月15日，以較法院所定拍賣價格為低
      之8千萬元，與被告丁○○就系爭不動產成立買賣契約，
      彰彰甚明。反之，若謂買賣總價為告訴人所稱之1億2千萬
      元，始符合常情。
  ２、再者，被告丁○○於85年10月15日有簽發2 紙付款人為臺
      灣土地銀行信義分行、面額各500 萬元共計1 千萬元之支
      票（支票號碼分別為：CT0000000 號、CT0000000 號），
      並分別由戊○○之夫施宣賢代戊○○於85年10月15日總價
      金1 億2 千萬元之契約簽收紀錄欄、及由戊○○親自於85
      年10月16日重新簽訂之總價金1 億2 千萬元之契約簽收紀
      錄欄予以簽收，此迭據戊○○及施宣賢供陳明確，並有上
      開買賣契約書各乙份（偵字第27870 號卷第16至18頁、偵
      字第20503 號影卷第133 至139 頁）、被告丁○○於85年
      10月15日所簽發付款人為臺灣土地銀行信義分行、面額各
      500 萬元之支票2 紙（支票號碼分別為：CT0000000 號、
      CT0000000 號）（偵字第27870 號卷第20頁）在卷可稽。
      另被告丁○○、乙○○對於丁○○於85年10月15日有簽發
      上開2 紙支票交予施宣賢、戊○○乙節亦供承不諱（偵字
      第27870 號卷第55頁反面、第69頁；偵字第20503 號影卷
      第43頁），堪認被告丁○○與告訴人戊○○間就系爭不動
      產買賣確有1 千萬元支票授受之情事。而關於支付上開1
      千萬元支票之原因，戊○○始終堅指係作為1 億2 千萬元
      買賣價金之頭期款，被告丁○○、乙○○先供稱係當作為
      節稅目的所另行簽訂之1 億2 千萬元買賣契約之資金流向
      證明（偵字第27870 號卷第55頁反面、第69頁；偵字第
      20503 號影卷第43頁），嗣被告丁○○又改稱：其簽訂契
      約後交給施宣賢、戊○○1 千萬元支票，係因要代戊○○
      清償積欠聯邦銀行之債務云云（偵字第20503 號影卷第
      114 頁反面）；衡情苟被告丁○○支付上開1 千萬元支票
      確係用以作為該1 億2 千萬元買賣契約之資金流向證明，
      又何以於嗣後改稱係代償戊○○積欠聯邦銀行之債務？況
      該1 千萬元支票果係為代償債務而支付，於情亦應由被告
      丁○○直接交予聯邦銀行，斷無將該支票交予施宣賢、戊○○收執之理，此觀諸85年10月16日總價金1 億2 千萬元
      之買賣契約書中關於總價及付款方式所載：「簽約用印款
      2 千萬元正（除支付賣方1 千萬元之外，並由買方代償聯
      邦銀行1 千萬元，詳如附件一協議書所示）」（偵字第
      20503 號影卷第133 頁），亦可證被告丁○○除代償戊○○積欠聯邦銀行之債務外，另有簽發1 千萬元支票予施宣
      賢、戊○○作為簽約用印款之情。綜上等情，告訴人戊○○所稱被告丁○○簽發之1 千萬元支票係作為1 億2 千萬
      元買賣價金之頭期款，與85年10月16日總價金1 億2 千萬
      元買賣契約書之記載內容互核相符，足堪憑信；而被告丁○○對其何以要簽發1 千萬元支票予施宣賢、戊○○，前
      後供述不一，顯係出於臨訟杜撰，難認可採。
  ３、另者，查被告丁○○取得上開系爭不動產所有權後，曾以
      該不動產向聯邦銀行南京東路分行及台灣土地銀行華江分
      行辦理貸款；觀諸卷附聯邦銀行授信申請書載有「本案借
      款人丁○○向戊○○購買本行抵押擔保品（林森北路380
      號1 樓），買賣總價壹億貳千萬元... 」云云字樣（本院
      卷第160頁）；另卷附之台灣土地銀行華江分行之授信審
      核書亦記載被告丁○○於85年10月16日以1億2千萬元之「
      實際買賣價格」購買系爭不動產云云（本院卷第125頁）
      。另徵以聯邦銀行於85年10月16日與告訴人戊○○等、被
      告丁○○共同簽訂之償款協議書第2條亦明載：乙方同意
      以購買本案買賣標的之「部分」價款計8千萬元代償告訴
      人戊○○積欠聯邦銀行之債務云云（原審卷第263頁）。
      又者，依告訴人戊○○與聯邦銀行簽訂之債務承擔契約書
      所載：戊○○對於該行所負共計8千萬元之借款債務由丁○○承擔，戊○○則脫離原債權債務關係，原以上開土地
      、建物設定之抵押權仍然存在，且戊○○、丁○○須及時
      辦理債務人變更登記（偵字第27870號卷第30頁）等情觀
      之，被告丁○○既已承擔戊○○對聯邦銀行所負共計8 千
      萬元之債務，苟系爭不動產買賣之實際交易價格為8千萬
      元，被告丁○○於承擔上開債務後，斷無再另行支付其他
      任何買賣價金予戊○○之理；然被告丁○○卻於85年10
      月15日簽發共計1千萬元之支票予施宣賢、戊○○作為買
      賣價金之頭期款，此業如前述，若謂系爭不動產買賣之實
      際交易價格僅有8千萬元，顯有矛盾，孰人置信？復參以
      被告丁○○、戊○○及其夫施宣賢於85年10月16日與聯邦
      銀行簽訂之協議書第2條所載：「乙方（丁○○）同意以
      購買丙方（戊○○）所有位於臺北市○○區○○段3小段
      200地號土地暨其上林森北路380號1樓建號3146建物之部
      分價款計8千萬元（內含第1條所載之1千萬元）代償丙方
      積欠甲方（聯邦銀行）之債務」（偵字第27870號卷第62
      頁），益徵本件不動產買賣之實際交易價格已逾8千萬元
      ，至為灼然。另者，被告丁○○於買賣契約成立後，有代
      戊○○清償第二順位甲○○之抵押債權，並代戊○○墊繳
      土地增值稅等稅金及其他必要費用，此迭據被告丁○○、
      丙○○供明在卷（偵字第20503號影卷第24頁反面、第42
      頁、第84頁、第90頁、第114頁反面），並有甲○○所出
      具收到被告丁○○代戊○○清償第二順位抵押債權之收據
      （同上卷第30頁）、被告丁○○代戊○○墊繳土地增值稅
      等稅金及罰鍰、執行費用等單據（同上卷第14至17頁）在
      卷可稽，核與85年10月16日總價金1億2千萬元之買賣契約
      書中所約定：若戊○○未能於85年11月20日前清償並塗銷
      以上開土地、建物設定第二順位予甲○○之400萬元最高
      限額抵押權，則由丁○○代償，代償之金額、墊繳之稅金
      及其他必要費用應自上開買賣價金尾款500萬元中扣除等
      情（同上卷第133頁）相符。凡此，足見上開85年10月16
      日總價金1億2千萬元之買賣契約書，就買賣雙方權利義務
      之細節已詳為規範，且已經作為雙方履踐之依據，是該份
      總價金1億2千萬元之買賣契約書，方係雙方所遵循之依據
      ，而非基於節稅之目的所另行簽訂。遑論被告丁○○於89
      年10月12日出售系爭不動產時，並未出示行使該1億2千萬
      元之買賣契約書作為計算課徵土地增值稅之申報依據，此
      有台北市中山地政事務所98年6月17日北市中地三字第
      09830983100號函及所檢附之90年中山字第51 64號所有權
      移轉登記案影本足憑（本院卷第52頁至第65頁）。且查被
      告丁○○並未於91年申報90年度綜合所得稅時，提供其所
      謂供節稅用之該1億2千萬元買賣契約書申報系爭不動產於
      90年3月7日移轉所有權之交易所得，而國稅局所核定之所
      得收入中亦無該筆財產交易所得金額發生，此有台北市國
      稅局大安分局98年6月30日財北國稅大安綜所字第
      0980027591號函及所檢附之被告丁○○90年度綜合所得稅
      核定通知書可佐（本院卷第72頁至第77頁）。凡此，俱見
      被告丁○○、乙○○上開所述不實。
  ４、被告丁○○、乙○○雖另稱：丁○○為日後向稅捐稽徵機
      關證明確以1億2千萬元之價格向戊○○購買房地藉以節稅
      ，乃製造資金往來證明資料供稅捐稽徵機關查核，並開具
      臺灣土地銀行信義分行面額各為500萬元之支票3紙（支票
      號碼為：CT0000000號、CT0000000號、CT0000000號）及
      臺灣銀行面額2000萬元之支票1紙（支票號碼：BE0000000
      號），交予戊○○簽名、蓋章後，轉入被告乙○○之帳戶
      ，再由其將款項匯至被告丁○○所指定之帳戶內，並舉出
      乙○○之存摺明細、匯出匯款回條（原審卷第109至119頁
      ）為證。惟查，若被告丁○○、乙○○所稱：本案系爭不
      動產之買賣總價為8 千萬元，並非1 億2 千萬元云云為真
      實，因依據土地稅法第5 條第1 項第1 款之規定：土地為
      有償移轉者，為原所有權人為土地增值稅之納稅義務人。
      又查土地增值稅之課徵，一般均以土地公告現值為準，少
      有以實際買賣價格為準，本案亦不例外；另觀諸台北市中
      山地政事務所98年6 月17日北市中地三字第09830983100
      號函及所檢附之90年中山字第5164號所有權移轉登記案資
      料（本院卷第52頁至第65頁），亦見被告丁○○採取此種
      申報方式。退而言之，縱認當初買賣雙方有意以土地之實
      際買賣價格申報增值稅，本案土地之原所有權人即告訴人
      戊○○何以願意甘受損失選擇非真實且較高之賣價繳納土
      地增值稅，而不願意選擇真實且對伊較有利之較低賣價繳
      納土地增值稅？足見被告丁○○所為節稅云云之辯解，殊
      不足採。且坊間常見之節稅手段，乃分別書立不同買賣價
      格之「公契」（依據公告現值計算土地增值稅）、「私契
      」（依據實際出賣價格計算土地增值稅）即可，殊無類似
      本案分立二份絕然不同價格內容之「私契」之情形。又慣
      見之土地移轉節稅事宜，乃為當次土地出賣土地增值稅繳
      納義務人（於本案乃指告訴人）之利益計算，絕少考量買
      受人來日出售時之利益者；縱買受人日後出售不動產時，
      亦可以公告現值作為申報標準，何須大費周章書立二份不
      同價格之「私契」？被告乙○○自承擔任土地代書（見本
      院卷第153頁正面），當明知及此，若非其等確有本案之
      不法行徑，否則焉可能有如此與經驗法則顯然有悖之情形
      出現？凡此，足見被告丁○○、乙○○上開所辯，應屬無
      稽。
  ５、關於上開由被告丁○○於85年10月15日所簽發支票號碼分
      別為CT0000000 號、CT0000000 號之2 紙面額各為500 萬
      元之支票，確由施宣賢、戊○○所收受，且係被告丁○○
      用以支付1 億2 千萬元買賣價金之頭期款，業如前述；至
      該2 紙支票，告訴人戊○○雖不否認其背面背書之署名係
      其所親簽（偵字第20503 號影卷第150 、151 頁），且經
      核該2 紙支票背面所示之轉入帳號，亦與被告乙○○世華
      聯合商業銀行活期儲蓄存款帳戶之帳號（原審卷第109 頁
      ）相符，固堪認該2 紙支票經戊○○背書後，最後係存入
      被告乙○○之上開帳戶內；然關於將該2 紙支票轉讓予被
      告乙○○之原因，告訴人戊○○始終陳稱係為清償其積欠
      乙○○之借款債務，故將該2 紙支票背書轉讓予乙○○，
      是該2 紙支票縱有轉入被告乙○○之上開帳戶，亦不足以
      認定確屬被告丁○○等人製造資金往來證明之資料。又關
      於上開臺灣土地銀行信義分行面額500 萬元、支票號碼
      CT0000000 號，及臺灣銀行面額2 千萬元、支票號碼BE
      0000000 號之支票，戊○○及其夫施宣賢均否認曾經收受
      。雖臺灣臺北地方法院檢察署檢察官將上開票號CT000000
      0 號支票原本，送請內政部警政署刑事警察局（下稱刑事
      警察局）鑑驗，認該紙支票背面「戊○○」印文核與前揭
      8 千萬元及1 億2 千萬元之3 份系爭買賣契約書上「戊○○」之印文皆相符，此有該局89年1 月24日刑鑑字第926
      5 號鑑驗通知書在卷可憑（本院上訴卷(一)第292 頁）；另
      本院前審調取臺灣銀行票號BE0000000 號及臺灣土地銀行
      信義分行票號CT0000000 號支票分別送請法務部調查局及
      刑事警察局鑑定結果，前者認此2 紙支票（背面）上「戊○○」字跡筆劃特徵均與標準署押相同，此2 紙支票上「
      戊○○」之印文亦與戊○○所不爭執之2 份1 億2 千萬元
      買賣契約書及印鑑實物之印文均相同；後者認票號
      CT0000000 號、BE0000000 號支票背面「戊○○」之印文
      ，與印鑑實物所蓋之印文相符，2 紙支票上「戊○○」之
      筆跡，因均有模仿之虞，歉難鑑定，亦分別有法務部調查
      局91年5 月10日調科貳字第09100203380 號鑑定通知書及
      刑事警察局91年7 月24日刑鑑字第0910163715號鑑驗通知
      書各1 紙附卷可參（本院上訴卷(二)第43頁、第64至76頁）
      。然查，上開2 紙支票「戊○○」之筆跡既經刑事警察局
      認有模仿之虞，已難認確係戊○○所親簽；而上開2 紙支
      票上「戊○○」之印文經鑑定結果，雖均與印鑑實物所蓋
      印文相符，惟告訴人戊○○既指稱曾將印鑑章交予被告丙○○（偵字第20503號影卷第43頁），而被告丙○○係以
      代書身分承辦本件系爭不動產之買賣，其於戊○○委託其
      辦理諸如不動產移轉登記等事項之任一時點持有戊○○所
      交付之印鑑章，亦核與常情無違，則上開2紙支票上「戊○○」之印文，縱與印鑑實物所蓋印文相符，亦難遽認係
      戊○○所親蓋。再者，85年10月15日總價金1億2千萬元之
      買賣契約及85年10月16日重新簽訂之總價金1億2千萬元之
      買賣契約所附之收受票據紀錄表，既均僅有被告丁○○於
      85年10月15日所簽發支票號碼分別為CT0000000號、CT0
      000000號之2紙面額各為500萬元之支票有經施宣賢代戊○○或由戊○○親自簽收之紀錄（偵字第27870號卷第18頁
      反面、偵字第20503號影卷第133、139頁），則其餘2紙臺
      灣土地銀行信義分行面額500萬元、支票號碼CT0000000
      號，及臺灣銀行面額2千萬元、支票號碼BE0000000號之支
      票，實難認確曾經戊○○及其夫施宣賢所經手、收受。是
      被告丁○○、乙○○上開所辯其等為製造1億2千萬元買賣
      契約之資金往來證明資料供稅捐稽徵機關查核，而開具上
      開4紙支票交予戊○○簽名、蓋章後，轉入被告乙○○之
      帳戶，再由其將款項匯至被告丁○○所指定之帳戶內，已
      嫌無據，實難憑採。
  ６、綜上等情，被告丁○○、乙○○、丙○○均辯稱上開1億2
      千萬元之不動產買賣契約書係為節稅而簽訂，系爭不動產
      買賣之實際交易價格為8千萬元云云，被告乙○○且否認
      有居間介紹戊○○與丁○○訂立系爭不動產買賣契約乙節
      ，均無足採；而證人林明秋係被告乙○○之友人，證人吳
      森聳係被告乙○○之弟，所為上開證詞不無偏頗、迴護之
      嫌，亦難遽信。
（四）被告丁○○、乙○○、丙○○另稱：丁○○與戊○○於85
      年10月15日所簽訂之8千萬元買賣契約書係由戊○○親自
      簽名、蓋章，並非偽造云云（原審卷第245、246頁，偵字
      第20503號影卷第42頁、第96頁反面），戊○○則稱：上
      開8 千萬元買賣契約書上「戊○○」之署名非伊所簽署，
      係被告丁○○等人所偽造。而經臺灣臺北地方法院檢察署
      檢察官將系爭3份契約書送往憲兵司令部，及本院前審送
      往刑事警察局鑑定結果，憲兵司令部認定該份8千萬元之
      買賣契約書上「戊○○」簽名字跡與85年10月15日及10月
      16日均為1億2千萬元之買賣契約書上「戊○○」簽名字跡
      書寫之個性、慣性及特徵不符，然該份8千萬元買賣契約
      書上「戊○○」之印文，與前開2紙1億2千萬元買賣契約
      書上「戊○○」之印文，及85年10月17日臺北市大安區戶
      政事務所戶印證字第0060554號印鑑證明書上「戊○○」
      之印文相互吻合，此有憲兵司令部86年11月24日（86）綱
      得字第17010號鑑驗通知書在卷可稽（偵字第20503號影卷
      第62頁之1）；而刑事警察局亦認定該份8千萬元買賣契約
      書上「戊○○」筆跡與標準署押「戊○○」之筆跡不符，
      該3份買賣契約書上「戊○○」之印文皆相符合，此有刑
      事警察局89年1月24日刑鑑字第9265號、91年7月24日刑鑑
      字第0910163715號鑑驗通知書各1紙附卷可憑（本院上訴
      卷(一)第292頁、卷(二)第64至76頁）。又本院前審復將該3份
      契約書送往法務部調查局鑑定，該局認定8千萬元買賣契
      約書上「戊○○」字跡，與另2份1億2千萬元買賣契約書
      上「戊○○」字之筆劃特徵均不同，8千萬元買賣契約書
      上「戊○○」之印文核與戊○○印鑑實物所蓋之印文不同
      ，另2份1億2千萬元買賣契約書上「戊○○」之印文則與
      戊○○印鑑實物所蓋之印文相同，此有該局91年5 月10日
      調科貳字第09100203380號鑑定通知書在卷可按（本院上
      訴卷(二)第43頁），亦即就簽名字跡鑑定部分，核與憲兵司
      令部及刑事警察局之鑑定結果相符，就契約書印文部分，
      法務部調查局係以印鑑實物為比對基準，至於85年10月17
      日臺北市大安區戶政事務所之印鑑證明，法務部調查局認
      該份印鑑證明有印泥淤積或邊框紋線破損之情形，一些細
      微特徵無法判斷，不符合標準作業程序，故僅就「印鑑實
      物」所蓋印文與3份契約書上之印文互為比對，並未就「
      印鑑證明」與3份契約書上之印文比對，此業據法務部調
      查局之鑑定人李明慶於本院更一審審理時證述明確（本院
      上更一卷(二)第62至63頁），可見法務部調查局之比對基準
      ，核與憲兵司令部、刑事警察局均以85年10月17日戶政事
      務所之「印鑑證明」作為比對3份契約之基準者，並不相
      同，自難認其鑑定結果與憲兵司令部、刑事警察局之鑑定
      有所不符。又法務部調查局係於契約簽訂後5年餘，才以
      戊○○保管之「印鑑實物」作為比對基準，查該印鑑章於
      當時蓋印於印鑑證明書上時，左面有一缺口，戊○○嗣經
      被告乙○○介紹至刻印店修補後，始請法院送法務部調查
      局鑑定，此業據戊○○陳述明確（本院上訴卷(二)第8頁）
      ，是以此印鑑實物比對系爭契約印文，即有產生誤差之可
      能，應認以系爭契約簽立同時期戶政事務所核發印鑑證明
      之印文為比對之基準較趨於真實。綜上等情，系爭8千萬
      元買賣契約書上「戊○○」之署名，經鑑定結果均與戊○○於他處及當庭書寫之字跡不符，堪認戊○○所稱：上開
      8千萬元買賣契約書上「戊○○」之署名非伊所簽署，並
      非無據；而被告丁○○、乙○○、丙○○所稱：上開8千
      萬元買賣契約書係由戊○○親自簽名云云，自屬無稽。至
      於上開8千萬元買賣契約書上「戊○○」之印文，經鑑定
      結果雖與另2份1億2千萬元買賣契約書及臺北市大安區戶
      政事務所印鑑證明書上「戊○○」之印文相吻合，惟告訴
      人戊○○既指稱曾將印鑑章交予被告丙○○（偵字第2050
      3號影卷第43頁），而被告丙○○係以代書身分承辦本件
      系爭不動產之買賣，其於戊○○委託其辦理諸如不動產移
      轉登記等事項之任一時點持有戊○○所交付之印鑑章，亦
      核與常情無違，則上開8千萬元買賣契約書上「戊○○」
      之印文，縱與另2份1億2千萬元買賣契約書及臺北市大安
      區戶政事務所印鑑證明書上「戊○○」之印文相符，亦難
      遽認係戊○○所親蓋。查上開8千萬元買賣契約書，被告
      乙○○供稱其內容係由被告丙○○所寫（偵字第20503號
      影卷第23頁反面），被告丙○○亦供承係由其所製作（同
      上卷第42頁），則該契約書上立約人賣主（乙方）欄內「
      戊○○」之署名經鑑定結果，既非戊○○所簽，該份契約
      書又係被告丙○○所製作，並交由被告丁○○提出於告訴
      戊○○詐欺乙案偵查中行使，且經本院勾稽結果，該份契
      約書上之買賣總價金及關於付款方式等記載事項俱屬不實
      ，業如前述，自應認係被告丙○○利用其以代書身分承辦
      上開土地、建物買賣而持有戊○○所交付之印鑑章之機會
      ，將戊○○之印鑑章盜蓋於其上，並於立約人賣主（乙方
      ）欄內偽簽「戊○○」署名1枚而加以偽造無訛。
四、查被告丙○○以上開方式偽造系爭8 千萬元買賣契約書後，
    再交由被告丁○○於86年9 月間，持以對戊○○行使主張丁○○業已依約代償並承擔戊○○對聯邦銀行之債務，戊○○
    卻未依約於85年12月15日點交上開不動產及塗銷第二順位抵
    押權，屢經催告皆不獲置理，致丁○○無法就系爭房地為使
    用收益，且每月仍須負擔巨額貸款利息，戊○○顯係施用移
    轉不動產所有權之詐術手段以免除債務並得無償使用上開不
    動產而獲不法利益云云，以作為迫使戊○○交付上開土地、
    建物之手段，有如前述，自足以生損害於戊○○。又佐以被
    告乙○○係與戊○○議價並居間媒介戊○○與丁○○訂約之
    人，於被告丁○○與戊○○簽約、簽訂協議書之際均在場，
    另徵以被告乙○○與被告丙○○，嗣另案於丁○○告訴戊○○詐欺乙案偵查中，復多次以證人身分本於該偽造之8 千萬
    元買賣契約書之內容證述丁○○與戊○○間之權利義務關係
    ，足見被告丁○○、乙○○、丙○○應早就偽造買賣契約私
    文書後復持以行使之犯行，彼此間有犯意聯絡及行為分擔，
    至為灼然。
五、被告乙○○具狀請求將告訴人戊○○、被告丁○○、乙○○
    送請法務部調查局測謊，以究明告訴人戊○○主張系爭8千
    萬元買賣契約書上之簽名及票號CT0000000、BE0000000號支
    票之背書非其所為，及被告丁○○、乙○○主張上開契約書
    上之簽名及支票之背書係告訴人親自為之，何者之陳述為真
    。惟查，縱實施測謊之人員具備專業之知識技能，復事先獲
    得受測者之同意，所測試之問題及其方法又具專業可靠性，
    該測謊結果亦僅得供本院參考，並不能採為認定上開待證事
    實之主要證據。本院依前揭各項證據予以研判，認上開待證
    事實已臻明瞭，並無將告訴人戊○○、被告丁○○、乙○○
    送請法務部調查局實施測謊之必要，附此敘明。
六、核被告丁○○、乙○○、丙○○所為，均係犯刑法第216條
    、第210條之行使偽造私文書罪。被告丙○○利用其以代書
    身分承辦上開土地、建物買賣而持有戊○○所交付之印鑑章
    之機會，將戊○○之印鑑章盜蓋於系爭8千萬元之買賣契約
    書上，並於立約人賣主（乙方）欄內偽簽「戊○○」署名1
    枚，其盜用印章、偽造署押分別為偽造私文書之部分行為，
    不另論罪。被告丙○○偽造系爭8千萬元買賣契約私文書後
    ，再交由丁○○於86年9 月間持以向戊○○行使主張，其偽
    造私文書之低度行為為行使之高度行為所吸收，亦不另論罪
    。被告丁○○、乙○○、丙○○就偽造私文書後復持以行使
    之犯行，彼此間有犯意聯絡、行為分擔，應依現行刑法第28
    條之規定論以共同正犯（按95年7 月1 日修正施行前刑法第
    28條規定：「二人以上共同實施犯罪之行為者，皆為共同正
    犯」；於修正後則規定：「二人以上共同實行犯罪之行為者
    ，皆為共同正犯」。原「實施」之概念，包含陰謀、預備、
    著手及實行等階段之行為，足見新法共同正犯之範圍縮小，
    排除陰謀犯、預備犯之共同正犯，僅共同實行犯罪行為始成
    立共同正犯，惟本件被告丁○○、乙○○、丙○○既已著手
    實行行使偽造私文書之構成要件行為，不論依修正前或修正
    後之刑法第28條，均成立共同正犯，對被告三人而言並無有
    利或不利之情形，自應依一般法律適用原則，適用裁判時即
    現行刑法第28條之規定）。
七、原審未明辨詳察，率以系爭8 千萬元買賣契約書係屬真正，
    自難僅憑告訴人戊○○之指訴、證人施宣賢之證述暨買賣契
    約書影本及憲兵司令部刑事支援中心86年11月24日（86）綱
    得字第17010號鑑驗通知書、87年3月2日（87）綱得字第
    02521號鑑驗通知書等件，遽論被告三人有公訴人指訴之犯
    行，復查無其他積極證據足以證明被告三人犯罪，而為被告
    三人無罪之諭知，依上所述，自有未恰。從而，本件檢察官
    上訴意旨略以：(一)8千萬元買賣契約書之「戊○○」署押及
    印文，可能遭以電腦仿冒方式偽造，被告提出之資金流程票
    據影本上簽收原本之「戊○○」3字係影印，有偽造之可能
    ，須以印章實體鑑定；(二)原審未將契約、簽收票據之原本、
    存於銀行之票據原本等件送請鑑定，遽為被告無罪之諭知，
    不無違誤等語，據以指摘原判決不當，為有理由，自應由本
    院將原判決撤銷改判。爰審酌被告三人不思循正當程序解決
    與告訴人戊○○間之民事糾葛，竟以偽造買賣契約私文書之
    非法行徑，持以對戊○○行使主張，以作為迫使戊○○交付
    上開土地、建物之手段，惡性非輕，兼衡被告三人之素行、
    智識、參與犯罪之程度、對告訴人戊○○所生危害等一切情
    狀，分別量處如主文所示之刑。又被告三人係於96年4月24
    日以前為上開犯行，而刑法第216條、第210條之行使偽造私
    文書罪並非中華民國96年罪犯減刑條例第3條所列罪名，核
    與同條例第2條第1項第3款之規定相符，爰就被告三人所犯
    行使偽造私文書罪，各依法減其宣告刑二分之一。而易科罰
    金部分，95年7月1日修正施行前刑法第41條第1項前段規定
    ：「犯最重本刑為5年以下有期徒刑以下之刑之罪，而受6個
    月以下有期徒刑或拘役之宣告，因身體、教育、職業、家庭
    之關係或其他正當事由，執行顯有困難者，得以1元以上3元
    以下折算1日，易科罰金」，易科罰金折算標準則依修正前
    之罰金罰鍰提高標準條例第2條規定，就其原定數額提高為
    100倍折算1日，是被告三人行為時之易科罰金折算標準，應
    以銀元300元折算1日，折算為新臺幣則應以900元折算為1日
    ；惟依修正後之刑法第41條第1項前段則規定：「犯最重本
    刑為5年以下有期徒刑以下之刑之罪，而受6個月以下有期徒
    刑或拘役之宣告者，得以新臺幣1千元、2千元或3千元折算1
    日，易科罰金」，是本院裁判時之易科罰金折算標準，係以
    新臺幣1千元、2千元或3千元折算1日；經比較上開修正前後
    之規定，自以修正前之規定較有利於被告三人，爰依95年7
    月1日修正施行前刑法第41條第1項前段，及中華民國96年罪
    犯減刑條例第9條之規定，就被告三人所犯行使偽造私文書
    罪減得之刑，均分別諭知易科罰金之折算標準，以示懲儆。
    至於85年10月15日總價款8千萬元之不動產買賣契約書上立
    約人賣主（乙方）欄內所偽造之「戊○○」署名1枚，不問
    屬於犯人與否，均應依刑法第219條之規定宣告沒收。
八、被告丙○○經合法傳喚，無正當理由不到庭，此有本院審理
    期日送達證書、審理期日報到單及筆錄、戶政資訊查詢表在
    卷足憑，爰不待其陳述逕行判決。
九、據上論斷，應依刑事訴訟法第369條第1項前段、第364條、
    第299條第1項前段、第371條，刑法第2條第1項前段、第28
    條、第216條、第210條、第219條，修正前刑法第41條第1項
    前段，修正前罰金罰鍰提高標準條例第2條，現行法規所定
    貨幣單位折算新臺幣條例第2條，中華民國96年罪犯減刑條
    例第2條第1項第3款、第7條、第9條，判決如主文。
本案經檢察官賴正聲到庭執行職務。
中    華    民    國    98    年    11    月    10    日
                  刑事第九庭審判長法  官  周盈文
                                  法  官  何信慶
                                  法  官  詹駿鴻
以上正本證明與原本無異。
如不服本判決，應於收受送達後10日內向本院提出上訴書狀，其
未敘述上訴之理由者並得於提起上訴後10日內向本院補提理由書
（均須按他造當事人之人數附繕本）「切勿逕送上級法院」。
                                  書記官  張郁琳
中    華    民    國    98    年    11    月    10    日
附錄：本案論罪科刑法條全文
中華民國刑法第210 條
偽造、變造私文書，足以生損害於公眾或他人者，處5 年以下有
期徒刑。
中華民國刑法第216 條
行使第條至第條之文書者，依偽造、變造文書或登載不實事項或
使登載不實事項之規定處斷。


司法院資訊處製作；財團法人民間司法改革基金會備份。
